智慧財產法院刑事裁定
                                  100年度刑智聲再字第2號
再審聲請人　臺灣高等法院檢察署智慧財產分署檢察官
受 判決 人  許宏德　　　　
　　　　　　　　　　　　　號
          　梁增福　　　　
          　郭兆盛　　　　
上列聲請人因受判決人違反商標法案件，對於本院九十九年度刑
智上易字第七十號，中華民國一○○年三月十日第二審確定判決
（起訴案號：臺灣臺中地方法院檢察署九十六年度偵字第二○八
四○號、九十七年度偵字第九四一號），聲請再審，本院裁定如
下：
    主  文
再審之聲請駁回。
    理  由
一、再審聲請意旨略以：鈞院九十九年度刑智上易字第七十號刑
    事判決（下稱原確定判決）認為受判決人郭兆盛以景祺企業
    股份有限公司（下稱景祺公司）之名義與訴外人陳覺修之華
    禮東方有限公司（下稱華禮公司）簽訂合作契約書時，訴外
    人陳覺修提出上開合作契約書、覺書（備忘錄）、製造許諾
    契約書及確認書等資料，然上開資料均無法證明商標權人有
    授權使用商標之意思，惟訴外人蔡秉程提出上開資料，使受
    判決人信賴訴外人盛業昌股份有限公司（下稱盛業昌公司）
    及華禮公司已合法取得使用如附表所示之NEC 商標（下稱系
    爭商標）之授權，復以檢察官未提出其他積極證據，證明受
    判決人於九十二年十二月三十一日與華禮公司簽約時已知悉
    訴外人盛業昌公司及華禮公司未經授權使用系爭商標，足見
    受判決人辯稱渠等當初不知情，堪以採信。惟原審判決既認
    受判決人等人所取得之資料，不足以認定有任何授權使用商
    標之意，況依受判決人等人之智識及經驗，自無僅因上開文
    件即相信渠等之上游廠商已經合法授權，且受判決人等人既
    未向商標登記主管機關查證，渠等主張合理信賴訴外人華禮
    公司及盛業昌公司獲有系爭商標之授權，實不足採。又原審
    法院漏未審酌宏鑑法律事務所函詢經濟部智慧財產局及其回
    函、九十三年六月二十五日之NEC 事業部台灣（台中）出差
    報告、九十三年九月二十七日之臺灣恩益禧股份有限公司（
    下稱臺灣恩益禧公司，即告訴人在臺灣之子公司）致嘉聯資
    通股份有限公司（下稱嘉聯公司）之律師函、九十三年九月
    二十九日之華禮公司NEC 事業部會議報告、九十三年十月四
    日之華禮公司致凱晉有限公司（下稱凱晉公司）之函文、九
    十三年十月七日之嘉聯公司致臺灣恩益禧公司之存證信函等
    新證據，且原審法院漏未審酌調查訴外人數億國際股份有限
    公司（下稱數億公司）致景祺公司之PROFORMA INVOICE、訴
    外人數億公司致訴外人昱大國際有限公司（下稱昱大公司）
    委外加工單、華禮公司對景祺公司預收款項沖抵明細表等證
    據，上開新證據於事實審法院判決當時已經存在，然為審判
    當時不及調查審酌，若連同原確定判決中認定事實之證據，
    全體予以觀察，顯可認定受判決人等人於九十四年十二月遭
    搜索前，雖明知其商品商標未得商標權人之同意，仍違法下
    單製造仿冒品並對外銷售，均足以動搖原確定判決事實基礎
    ，而應改為更不利被告即受判決人之判決。又原審法院誤認
    訴外人蔡秉程訪問訴外人臺灣恩益禧公司，係在訴外人臺灣
    恩益禧公司刊登聲明啟事之「後」，顯與卷證資料不符。另
    原審法院漏未審酌再審新證據，誤採證人蔡秉程之證言，並
    否認證人邱炳煌之證言，其事實認定顯有違誤。復以原審法
    院漏未調查再審新證據，誤認訴外人臺灣恩益禧公司並未告
    知查證結果，致受判決人等人繼續信賴系爭商標有合法授權
    ，惟訴外人臺灣恩益禧公司確已通知渠等系爭商標未曾授權
    之情事。原判確定判決既有刑事訴訟法第四百二十二條第二
    款之為被告即受判決人等人不利益之再審事由，為此爰依同
    法第四百二十八條第一項前段規定聲請再審。
二、按受無罪或輕於相當之刑判決，而於訴訟上或訴訟外自白，
    或發現確實新證據，足認其有應受有罪或重刑判決之犯罪事
    實者，為受判決人不利益，得聲請再審，刑事訴訟法第四百
    二十二條第二款定有明文。次按刑事訴訟法第四百二十二條
    第二款所稱發見確實新證據，係指該證據於事實審法院判決
    前業已存在，為法院及當事人所不知，不及調查斟酌，至其
    後始行發現；且就證據本身形式觀察，固不以絕對不須經過
    調查程序為條件，但必須顯然可認為足以動搖原確定判決，
    而為受判決人有罪或重刑判決為限。亦即該「新證據」須可
    認為確實具有足以動搖原確定判決，而對受判決人為更為不
    利判決之「確實性」外，尚須具備該證據係在事實審法院於
    判決前已存在，因未經發現，不及調查斟酌，或審判時未經
    注意，至其後始行發現之「新規性」特質，二者缺一不可。
    倘若未具備上開二種特性，即不能據為聲請再審之原因（最
    高法院九十二年度台抗字第三九號、九十二年度台抗字第三
    八三號刑事裁定意旨參照）。另按其所謂之「已存在之確實
    新證據」究何所指，語意不明，且受輕於相當之刑之判決，
    而於訴訟上或訴訟外自白或發見確實之新證據，足認其應受
    重刑判決之犯罪事實者，為受判決人之不利益，得聲請再審
    ，刑事訴訟法第四百二十二條第二款固定有明文，但所稱發
    見確實新證據，係指當時已經存在而發見在後或審判時未經
    注意之證據，且能證明原確定判決所認定之事實為錯誤者而
    言（最高法院三十五年度特抗字第二一號判例意旨參照）。
    再按原裁定以刑事訴訟法第四百二十二條第二款固規定受無
    罪或輕於相當之刑之判決，而於訴訟上或訴訟外之自白，或
    發見確實之新證據，足認其有應受有罪或重刑判決之犯罪事
    實者，得為受判決人之不利益聲請再審。惟所謂「輕於相當
    之刑之判決」其輕重之分，乃罪名之輕重，而非指量刑之輕
    重而言；至所謂「確實之新證據」，乃指依證據本身之形式
    觀察，無顯然之瑕疵，且足以動搖原確定判決而言（最高法
    院九十二年度台抗字第二六號刑事裁定意旨參照）。
三、經查：
  (一)本件再審聲請人主張原審法院漏未審酌宏鑑法律事務所函詢
    經濟部智慧財產局及其回函、九十三年六月二十五日之NEC
    事業部台灣（台中）出差報告、九十三年九月二十七日之臺
    灣恩益禧公司致嘉聯公司之律師函、九十三年九月二十九日
    之華禮公司NEC 事業部會議報告、九十三年十月四日之華禮
    公司致凱晉公司之函文、九十三年十月七日之嘉聯公司致臺
    灣恩益禧公司之存證信函等新證據，且原審法院漏未審酌調
    查訴外人數億公司致景祺公司之PROFORMA INVOICE、訴外人
    數億公司致訴外人昱大公司委外加工單、訴外人華禮公司對
    景祺公司預收款項沖抵明細表等證據，上開新證據於事實審
    法院判決當時已經存在，然為審判當時不及調查審酌，若連
    同原確定判決中認定事實之證據，全體予以觀察，顯可認定
    被告即受判決人於九十四年十二月遭搜索前，即明知其商品
    商標未得商標權人之同意，仍違法下單製造系爭仿冒品並對
    外銷售，均足以動搖原確定判決事實基礎，而應改為更不利
    被告即受判決人之判決。又原審法院誤認訴外人蔡秉程訪問
    訴外人臺灣恩益禧公司，係在訴外人臺灣恩益禧公司刊登聲
    明啟事之「後」，顯與卷證資料不符。另原審法院漏未審酌
    再審新證據，誤採證人蔡秉程之證言，並否認證人邱炳煌之
    證言，其事實認定顯有違誤。復以原審法院漏未調查再審新
    證據，誤認訴外人臺灣恩益禧公司並未告知查證結果，致受
    判決人繼續信賴系爭商標有合法授權，惟訴外人臺灣恩益禧
    公司確已通知渠等系爭商標未曾授權之情事。爰以原判確定
    判決既有刑事訴訟法第四百二十二條第二款之為被告即受判
    決人不利益之再審事由為由，依同法第四百二十八條第一項
    前段規定聲請再審。
  (二)本件應審究者為本件是否有刑事訴訟法第四百二十二條第二
    款規定為被告即受判決人不利益之再審事由？茲分述下：
  1.有關再審聲請人主張上開再審新證據符合刑事訴訟法第四百
    二十二條第二款規定再審新證據之要件，得為再審之事由部
    分：
  (1)再審聲請人主張原審法院漏未審酌宏鑑法律事務所函詢經濟
    部智慧財產局及其回函、九十三年六月二十五日之NEC 事業
    部台灣（台中）出差報告、九十三年九月二十七日之臺灣恩
    益禧公司致嘉聯公司之律師函、九十三年九月二十九日之華
    禮公司NEC 事業部會議報告、九十三年十月四日之華禮公司
    致凱晉公司之函文、九十三年十月七日之嘉聯公司致臺灣恩
    益禧公司之存證信函等新證據，且原審法院漏未審酌調查訴
    外人數億公司致景祺公司之PROFORMA INVOICE、訴外人數億
    公司致訴外人昱大公司委外加工單、訴外人華禮公司對景祺
    公司預收款項沖抵明細表等證據，顯可認定受判決人等人於
    九十四年十二月遭搜索前，即明知其商品商標未得商標權人
    之同意，仍違法下單製造仿冒品並對外銷售，均足以動搖原
    確定判決事實基礎，而應改為更不利被告即受判決人之判決
    云云。惟刑事訴訟法第四百二十二條第二款所稱發見確實新
    證據，係指該證據於事實審法院判決前業已存在，為法院及
    當事人所不知，不及調查斟酌，至其後始行發現；且就證據
    本身形式觀察，固不以絕對不須經過調查程序為條件，但必
    須顯然可認為足以動搖原確定判決，而為受判決人有罪或重
    刑判決為限（最高法院九十二年度台抗字第三九號、九十二
    年度台抗字第三八三號刑事裁定意旨參照）。本件再審聲請
    人主張之上開證據縱於事實審法院判決前業已存在，惟上開
    證據是否為法院及當事人所不知，不及調查斟酌，至其後始
    行發現，顯非無疑。且再審聲請人並未釋明上開證據何以為
    法院與當事人所不知，不及調查斟酌，至其後始行發現，是
    上開證據並不符合刑事訴訟法第四百二十二條第二款規定之
    「新規性」要件。
  (2)從而，依前揭最高法院判例及裁判意旨，再審聲請人所主張
    之上開新證據並不具有「新規性」，故不符合刑事訴訟法第
    四百二十二條第二款規定再審新證據之要件。
  2.有關再審聲請人主張原審法院漏未審酌再審新證據而誤採證
    人蔡秉程之證言，並否認證人邱炳煌之證言，且誤認訴外人
    蔡秉程訪問訴外人臺灣恩益禧公司係在訴外人臺灣恩益禧公
    司刊登聲明啟事之後，顯與卷證資料不符部分：
  (1)按刑事訴訟法再審編所謂發現確實之新證據，固係指當時已
    經存在而發現在後或審判時未經注意之證據，且能證明原確
    定判決所認定之事實為錯誤者而言。而審判時未經「注意」
    之證據，與審判時未經「審酌」之證據有別，按「注意」係
    留心之意，是未經「注意」之證據，應係指審判時沒有留心
    而未看到之證據；而「審酌」乃審度事理以考量其可否取捨
    之意，是未經「審酌」之證據，自係指審判時雖有看到，但
    未予審度事理以考量其可否取捨之證據，兩者差異極大（最
    高法院九十一年度台非字第九七號刑事判決意旨參照）。
  (2)再審聲請人主張原審法院漏未審酌再審新證據，誤採證人蔡
    秉程之證言，並否認證人邱炳煌之證言，且誤認訴外人蔡秉
    程訪問訴外人臺灣恩益禧公司係在訴外人臺灣恩益禧公司刊
    登聲明啟事之後，顯與卷證資料不符云云。惟原確定判決認
    為受判決人郭兆盛以景祺公司名義與訴外人陳覺修之華禮公
    司簽訂合作契約書時，因訴外人陳覺修曾提出上開買賣基本
    契約書、覺書（備忘錄）、製造許諾契約書及確認書等資料
    ，不足以認定有任何授權使用商標之意，然由訴外人蔡秉程
    所提出之資料，足使受判決人信賴訴外人盛業昌公司及華禮
    公司業經合法取得使用系爭商標之授權，且檢察官亦未提出
    其他積極證據，證明受判決人於九十二年十二月三十一日與
    華禮公司簽約時，確已知悉訴外人盛業昌公司及華禮公司未
    經授權使用系爭商標，足見受判決人辯稱其等當初不知情，
    堪以採信。是原審法院於審酌上開證據後，認為證人蔡秉程
    之證言可採，而不採證人邱炳煌之證言，依上開最高法院判
    決意旨，自無違誤之處。又再審聲請人主張原審法院漏未審
    酌之再審新證據既不具有「新規性」，故不符合刑事訴訟法
    第四百二十二條第二款規定再審新證據之要件，足見原審法
    院並無漏未審酌再審新證據之違誤。是再審聲請人之主張，
    顯無理由。
四、綜上所述，再審聲請人向本院聲請再審，並無刑事訴訟法第
    四百二十二條第二款所定之再審理由，應予駁回。
據上論結，應依刑事訴訟法第四百三十四條第一項，裁定如主文
。
中　　華　　民　　國　　100　 年　　9　　 月　　22　　日
                    智慧財產法院第一庭
                          審判長法  官　李得灶
                                法  官　林欣蓉
                                法  官　汪漢卿
以上正本證明與原本無異。
不得抗告。
中　　華　　民　　國　　100　 年　　9　　 月　　23　　日
　　　　　　　　　　　　　　    書記官　邱于婷